【裁判字號】    97,竹小,131
【裁判日期】    970314
【裁判案由】    返還消費借貸款
【裁判全文】
臺灣新竹地方法院民事小額判決         97年度竹小字第131號
原      告  臺灣中小企業銀行股份有限公司
法定代理人  丁○○
訴訟代理人  丙○○
            乙○○
被      告  甲○○
上列當事人間返還消費借貸款事件，本院於民國97年3月5日辯論
終結，判決如下：
    主  文
被告應給付原告新臺幣捌萬陸仟柒佰陸拾玖元，及自民國九十六
年十月十六日起至民國九十六年十二月二十五日止，按年息百分
之三點八五五計算之利息，自民國九十六年十二月二十六日起至
民國九十七年五月十四日止，按年息百分之三點九三五計算之利
息，自民國九十七年五月十五日起至清償日止，按年息百分之四
點二六五計算之利息，暨自民國九十六年十一月十七日起至清償
日止，逾期六個月以內者，按上開利率百分之十，超過六個月者
，按上開利率百分之二十計算之違約金。
原告其餘之訴駁回。
訴訟費用新臺幣壹仟元由被告負擔。
本判決第一項得假執行。
    事實及理由
一、本件被告經合法通知，未於言詞辯論期日到場，核無民事訴
    訟法第386條所列各款情形，爰依原告之聲請，准由其一造
    辯論而為判決。
二、原告起訴主張：被告於民國96年5月11日向原告申請卓越圓
    夢消費性貸款，申請金額為新臺幣（下同）100,000元，同
    時簽立卓越圓夢消費性貸款約定書，約定借款期限自96年5
    月15日起至99年5月15日止，並自借款日起，每個月為一期
    ，分36期，按期平均攤還本金及利息。利息則約定第一年按
    原告二年期定儲機動利率加百分之1.25機動計收，第二年起
    按原告二年期定儲機動利率加百分之1.58機動計收，嗣後均
    隨原告二年期定儲機動利率調整而調整之，並自調整日起，
    按調整後之利率計算。倘未依約清償時，借款即視為到期，
    除應按上開方式計付遲延利息，逾期在6個月以內部分，按
    上開利率百分之10，超過6個月部分，按上開利率百分之20
    計付違約金。詎被告僅繳交本息至96年10月15日止，即未依
    約繳納，尚欠借款本金86,769元未為清償，依兩造所簽訂消
    費性貸款約定書第10條約定，被告業已喪失期限利益，應將
    所欠帳款一次清償，惟屢經催討，被告仍置之不理，為此依
    兩造間消費性貸款契約及消費借貸之法律關係提起本件訴訟
    ，並聲明：被告應給付86,769元，及自96年10月16日起至97
    年5月14日止，按年息百分之3.935計算之利息，自97年5月
    15日起至清償日止，按年息百分之4.265計算之利息，暨自
    96年11月17日起至清償日止，逾期6個月以內者，按上開利
    率百分之10，超過6個月者，按上開利率百分之20計算之違
    約金。
三、被告經合法通知，未於言詞辯論期日到場，復未提出書狀作
    何答辯。
四、本院之判斷：
(一)、原告主張被告向其借貸而未清償之事實，業據其提出與所述
    相符之卓越圓夢消費性貸款申請書及約定書、還款繳息電腦
    紀錄、電腦連線作業查詢單、放款利率歷史資料表各乙份為
    證，而被告迄未到場爭執，亦未提出任何有利於己之聲明、
    陳述或證據，以供本院審酌，本院依調查證據之結果及斟酌
    全辯論意旨，自堪信原告此部分之主張為真實。
(二)、按解釋意思表示，應探求當事人之真意，不得拘泥於所用之
    辭句，民法第98條訂有明文；次按解釋契約，固須探求當事
    人立約時之真意，不能拘泥於契約之文字，但契約文字業已
    表示當事人真意，無須別事探求者，即不得反捨契約文字而
    更為曲解，最高法院17年上字第1118號判例足資參照。經查
    ，原告主張系爭借款之年息應以向法院為請求時為準，即按
    96年12月26日之二年期定儲機動利率百分之2.685計算利息
    ，並自96年10月16日起至97年5月14日止，按年息百分之
    3.935計算之利息，自97年5月15日起至清償日止，按年息百
    分之4.265計息云云，惟按兩造消費性貸款約定書之約定條
    款第19條約定，「貴行於法院為請求給付時，得將原約定利
    率視為不再機動調整，並以此時之利率計算全部遲延利息或
    違約金」，探究該契約文義及當事人真意，該條約定中「此
    時之利率」係指起訴時，原約定利率不再機動調整，即應依
    原告請求給付之利息起算日之利率計息，不再依兩造契約之
    約定而機動調整。參諸前揭判例意旨，前開消費性貸款契約
    之文義既已表示出兩造當事人真意，則被告僅繳納本息至96
    年10月15日止，即未依約繳納本息，按兩造消費性貸款約定
    書之約定條款第2條借款利息約定「第一年按原告二年期定
    儲機動利率加百分之1.25機動計收，第二年起按原告二年期
    定儲機動利率加百分之1.58機動計收，嗣後均隨原告二年期
    定儲機動利率調整而調整之，並自調整日起，按調整後之利
    率計算。」，而96年9月29日之原告二年期定儲機動利率為
    百分之2.605，有放款利率歷史資料表附卷可稽，則按上開
    約定，本件系爭借款之利率自96年10月16日起至96年12月25
    日止，應按年息百分之3.855計息（2.605％＋1.25％＝3.85
    5％），自96年12月26日（調整日）起至97年5月14日止，按
    年息百分之3.935計息（2.685％＋1.25％＝3.935％），自
    97年5月15日起至清償日止，按年息百分之4.265計息（2.68
    5％＋1.58％＝4.265％），而非原告主張自96年10月16日起
    至97年5月14日止，按年息百分之3.935計算之利息。是原告
    請求自96年10月16日起至96年12月25日止，按年息百分之
    3.855計息，自96年12月26日起至97年5月14日止，按年息百
    分之3.935計息，自97年5月15日起至清償日止，按年息百分
    之4.265計算之利息，為有理由，逾此範圍之部分，則屬無
    據，應予駁回。
(三)、從而，原告依兩造間消費性貸款契約及消費借貸之法律關係
    ，訴請被告給付如主文第一項所示之金額、利息及違約金，
    即無不合，應予准許，至逾上開範圍部分，為無理由，應予
    駁回。
五、本件係小額訴訟事件為被告部分敗訴之判決，爰依職權宣告
    假執行，並於判決時確定訴訟費用額。
六、據上論結，本件原告之訴為一部有理由，一部無理由，依民
    事訴訟法第436條之23、第436條第2項、第385條第1項前段
    、第79條、第436條之19第1項、第436條之20，判決如主文
    。
中    華    民    國    97    年    3     月    14    日
                  新竹簡易庭    法  官  彭淑苑
以上正本係照原本作成。
如對本判決上訴，非以其違背法令為理由不得為之，且須於判決
送達後20日內以上訴狀記載上訴理由向本院提出上訴狀。
中    華    民    國    97    年    3     月    14    日
                                書記官  王恬如


司法院資訊處製作；財團法人民間司法改革基金會備份。
